臺灣臺南地方法院交通事件裁定　　　　　　　　　　九十一年度交聲字第一六五號
　　移送機關　交通部公路總局嘉義區監理所麻豆監理站
　　受處分人　甲○○
　　即異議人
右列受處分人因違反道路交通管理處罰條例案件，對於交通部公路總局嘉義區監理所
麻豆監理站九十一年五月十五日所為之裁決處分（處分案號：麻監五字第裁七四—Ｍ
00000000號），聲明異議，本院裁定如左：
    主  文
原處分撤銷。
甲○○汽車駕駛人爭道行駛，在多車道不依規定駕車，處罰鍰新台幣捌佰元。
    理  由
一、本件原處分意旨略以：受處分人即異議人甲○○於民國九十一年四月三日凌晨二
    時四十分許，駕駛車牌號碼ＸＭ─五八二號營業貨運曳引車，途經臺南縣七股鄉
    台十七線雙向四車道之道路，由南往北行駛，途經該路北向一六六．一五０公里
    處，應注意汽車在雙向四車道行駛時，大型汽車除超越同一車道之前車或準備左
    轉彎外，均不得在內側車道行駛，而依當時情形，客觀上並無不能注意之情形，
    竟疏未注意，仍於內側車道行駛，以致在其後方由被害人謝明坤駕駛車號Ｕ０─
    五一四０號自用小客車，搭載乘客蔡麗君，因酒後駕車（呼氣中所含酒精濃度為
    每公升一點二七五毫克），注意力不集中，閃避不及而自後追撞異議人駕駛之營
    業貨運曳引車，並造成被害人蔡麗君受有頭前額、頭部裂傷及四肢多處撕裂傷、
    瘀傷等傷害，被害人謝明坤受有頭部外傷併腦震盪、肋骨骨折、胸部、頸部及右
    上肢挫傷等傷害之結果，而違反道路交通管理處罰條例之相關規定，經臺南縣警
    察局佳里分局後港派出所警員掣單舉發，嗣後原處分機關即移送機關交通部公路
    總局嘉義區監理所麻豆監理站，復以異議人違規事實明確，遂依道路交通管理處
    罰條例第六十一條第三項規定，裁處吊扣駕駛執照三個月等語。
二、異議人則辯稱：本件事故之發生，係被害人謝明坤駕駛自用小客車，自正後方追
    撞其所駕駛營業貨運曳引車之尾部，故被害人謝明坤酒後駕車、車速過快、未注
    意車前狀況及與前車未保持可以煞停之安全距離等駕駛行為，應係本件車禍之肇
    事原因，異議人對於被害人謝明坤之前述駕駛行為，實無從預為防範，故異議人
    並無違反道路交通安全規則肇事致人受傷之違規情事，原處分予以處罰，應非適
    當等語。
三、按道路交通管理處罰條例第六十一條第一項第四款之汽車駕駛人，違反道路交通
    安全規則，因而肇事致人受傷者，吊扣其駕駛執照三個月至六個月之規定，係以
    汽車駕駛人違反道路交通安全規則而肇事，其違反道路交通安全規則之行為，對
    肇事結果有肇事因素為必要，換言之，係以汽車駕駛人違反道路交通安全規則之
    行為，與肇事結果間有相當因果關係為處罰條件。經查，本件異議人雖於上開時
    地駕車肇事，惟其係於行進方向之內側車道內行駛之際，適有被害人謝明坤酒後
    駕駛自用小客車自後駛至，本應注意汽車駕駛人，飲用酒類後其吐氣所含酒精濃
    度超過每公升０點二五毫克以上者，不得駕駛車輛，且應注意汽車行駛時，駕駛
    人應注意車前狀況，並隨時採取必要之安全措施，而依當時情形並無不能注意之
    情事，竟疏未注意，飲酒後駕駛車輛，因注意力未能集中，而自後追撞異議人所
    駕駛之營業貨運曳引車，以致異議人未能及時注意而肇事，被害人謝明坤及蔡麗
    君均受有傷害等情，業據臺灣臺南地方法院檢察署檢察官於九十一年五月二十四
    日以九十一年偵字第四八０四號就謝明坤涉有公共危險罪嫌提起公訴（現由本院
    簡易庭審理中），異議人則因被害人謝明坤、蔡麗君撤回告訴而為不起訴處分，
    並經本院調卷核閱屬實，此有警卷及偵查卷影本可憑，而審酌被害人謝明坤吐氣
    中酒精濃度甚高，致注意力不能集中，未能注意車前狀況，而追撞前方異議人所
    駕車輛，然異議人駕駛車輛於車道內正常行駛，就當時之情狀，實無防範他人自
    後追撞之可能，自難苛求異議人之注意義務，是異議人就本件車禍肇事，並無肇
    事因素，應堪認定。
四、次按汽車駕駛人爭道行駛，在多車道不依規定駕車者，處新台六百元以上一千八
    百元以下之罰鍰，又汽車在雙向四車道行駛時，大型車除超越同一車道之前車或
    準備左轉彎外，均不得在內側車道行駛，道路交通管理處罰條例第四十五條第四
    款及道路交通安全規則第九十八條第一項第一款分別定有明文。經查，本件異議
    人係於九十一年四月三日凌晨二時四十分許，駕駛車牌號碼ＸＭ─五八二號營業
    貨運曳引車，在行經臺南縣七股鄉台十七線北向一六六點一五０公里處之雙向四
    線道上，沿該道路內側車道由南往北行駛，其應注意除超越同一車道之前車或準
    備外，不得在內側車道行駛，竟疏未注意，仍持速於內側車道行駛等情，業據異
    議人於警訊中供承甚明（參見前開臺灣臺南地方法院檢察署九十一年度偵字第四
    八０四號偵查卷宗及所附之警卷內），並有道路交通事故調查報告表、臺南縣警
    察局南縣警交字第Ｍ00000000號舉發違反道路交通管理事件通知單影本
    各一紙及道路交通事故現場蒐證照片影本十幀附於前揭警訊卷宗內可資佐證，而
    依前開道路交通事故調查報告表事故現場圖欄所載，現場之刮地痕始自內側車道
    內，足認車禍發生之際，異議人及被害人謝明坤所駕駛之車輛均於內側車道內行
    駛，顯見異議人駕車違反道路交通安全規則與致人死亡間，雖無相當因果關係，
    惟異議人之駕駛行為，確有違反上開道路交通安全規則，則堪以認定。
五、綜上所述，本件異議人駕駛營業貨運曳引車行經上開地點，既無因違反道路交通
    安全規則，因而肇事致人受傷之行為，則移送機關據以引用道路交通管理處罰條
    例第六十一條第三項裁處異議人吊扣駕駛執照三個月之處分，經核於法尚有未合
    ，異議人執此而指摘原裁決不當，即非無理由，而本件裁決處分既有前述違法情
    形，自應由本院裁定將原處分撤銷。然而，異議人於前開時、地，駕駛汽車，爭
    道行駛，在多車道不依規定駕駛之事實既甚明確，故本院仍應依道路交通管理處
    罰條例第四十五條第四款規定，另為異議人如主文第二項所示之諭知，以資適法
    。
六、據上論斷，應依道路交通案件處理辦法第二十條前段，裁定如主文。
中      華      民      國      九十一      年    十一    月    二十    日
                              臺灣臺南地方法院交通法庭
                                  法  官  洪  士  傑
右正本證明與原本無異
如不服本裁定應於送達後五日內向本院提出抗告狀
                                  書記官  孫  鈴  堯
中      華      民      國      九十一      年    十一    月    二十九  日
